臺灣彰化地方法院刑事判決　　　　　　　99年度易字第1257號
公　訴　人　臺灣彰化地方法院檢察署檢察官
被　　　告　李正維
上列被告因詐欺案件，經檢察官提起公訴（99年度偵字第8470號
）及移送併案審理（99年度偵字第11162 號），本院判決如下：
    主    文
李正維幫助意圖為自己不法之所有，以詐術使人將本人之物交付
，處有期徒刑參月，如易科罰金，以新臺幣壹仟元折算壹日。
    犯罪事實
一、李正維能預見將金融帳戶存摺、金融卡連同密碼交付予不詳
    身分之成年人使用，足供他人作為詐欺取財所得財物之出入
    帳戶，竟仍基於幫助他人詐欺取財之不確定故意，於民國99
    年5 月21日至同年6 月15日前之某時，在不詳地點，將其向
    臺灣中小企業銀行二林分行（下稱中小企銀二林分行）申辦
    之帳號00000000000 號帳戶之存摺、金融卡及密碼，提供予
    真實姓名年籍不詳之成年人及其所屬之詐欺集團成年成員使
    用，容認他人作為詐欺取財之工具。嗣該真實姓名年籍不詳
    之成年人及所屬該詐騙集團成年成員旋基於意圖為自己不法
    所有之犯意聯絡，而有如下犯行：
（一）於99年6 月15日某時，利用電腦設備連接網際網路，以帳
      號「aille00000000 」登入「奇摩拍賣網站」，並以上開
      帳號刊登販售SONY牌DSC-TX7 數位相機之不實訊息，致謝
      佳芬、施品瑜於同日16時許以網路連結至上開拍賣網站，
      見該相機拍賣訊息後，遂以該賣家留言版所留下之「sorr
      ysorrylove@hotmail.com.tw」之MSN帳號與該詐騙集團成
      員聯絡，而該詐騙集團之某成員即以上開MSN帳號分別向
      謝佳芬、施品瑜佯稱購買該數位相機之結標及付款方式網
      址，致使謝佳芬、施品瑜分別陷於錯誤，遂依該詐騙集團
      成員之指示，謝佳芬於同日16時21分許，使用網路ATM轉
      帳匯款新臺幣（下同）7000元至李正維上開帳戶內；施品
      瑜則於同日18時11分許，至位於苗栗縣苗栗市○○路及天
      雲街口之便利商店使用自動櫃員機，而匯款7000元至李正
      維之上開帳戶。嗣因謝佳芬、施品瑜接獲奇摩拍賣網站以
      簡訊方式通知該賣家帳號業遭停權，始發覺受騙，經報警
      處理而循線查知上情。
（二）於99年6 月15日某時，以不詳電話門號撥打電話予林宛諭
      ，先詐稱為奇摩拍賣網站之賣家，並向林宛諭佯稱：你先
      前購買物品時因超商店員疏失，變成分期付款扣款，要取
      消分期付款云云，待得知林宛諭係使用國泰世華銀行之金
      融卡後，再度以不詳電話門號撥打電話予林宛諭，並自稱
      為國泰世華銀行行員，而佯稱要協助解除分期付款扣款設
      定，需操作自動櫃員機更正云云，使林宛諭陷於錯誤，於
      同日22時38分許，依其指示操作自動櫃員機，而將2 萬35
      07元（起訴書誤載為2 萬3524元）匯款至李正維之上開帳
      戶內。嗣林宛諭發覺有異報警處理，始循線查獲上情。
（三）於99年6 月15日某時，利用電腦設備連接網際網路，以帳
      號「SUPPPPPPPPER」登入「奇摩拍賣網站」，並以上開帳
      號刊登販售Panasonic 牌GF1 數位相機之不實訊息，致劉
      育瑄於同日以網路連結至上開拍賣網站，見該相機拍賣訊
      息後，遂以該賣家留言版所留下之「moneynie@hotmail.
      com 」之MSN 帳號與該詐騙集團成員聯絡，而該詐騙集團
      之某成員即以上開MSN 帳號向劉育瑄佯稱購買該數位相機
      之付款方式，致使劉育瑄陷於錯誤，遂依該詐騙集團成員
      之指示，於同日23時46分許，使用自動櫃員機，而匯款1
      萬4000元至李正維之上開帳戶。嗣劉育瑄查覺有異報警處
      理，始循線查知上情。
二、案經謝佳芬訴由基隆市警察局第四分局、施品瑜訴由苗栗縣
    警察局、林宛諭訴由臺北市政府警察局中正第二分局函轉彰
    化縣警察局溪湖分局暨劉育瑄訴由臺北縣政府警察局新店分
    局函轉彰化縣警察局芳苑分局報告臺灣彰化地方法院檢察署
    檢察官偵查起訴。
    理    由
一、按被告以外之人（包括證人、鑑定人、告訴人、被害人及共
    同被告等）於審判外之陳述雖不符刑事訴訟法第159 條之1
    至第159 條之4 等4 條之規定，而經當事人於審判程序同意
    作為證據，法院審酌該言詞陳述或書面陳述作成時之情況，
    認為適當者，亦得為證據；當事人、代理人或辯護人於法院
    調查證據時，知有刑事訴訟法第159 條第1 項不得為證據之
    情形，而未於言詞辯論終結前聲明異議者，視為有前項之同
    意，同法第159 條之5 定有明文。立法意旨在於傳聞證據未
    經當事人之反對詰問予以核實，原則上先予排除。惟若當事
    人已放棄反對詰問權，於審判程序中表明同意該等傳聞證據
    可作為證據；或於言詞辯論終結前未聲明異議，基於尊重當
    事人對傳聞證據之處分權，及證據資料愈豐富，愈有助於真
    實發見之理念，且強化言詞辯論主義，使訴訟程序得以順暢
    進行，上開傳聞證據亦均具有證據能力。查，有關以下所引
    用被告以外之人於審判外之言詞或書面陳述，而不符合刑事
    訴訟法第159 條之1 至第159 條之4 之規定者，雖屬傳聞證
    據，業經本院於審理時當庭提示而為合法之調查，被告並未
    於言詞辯論終結前爭執其證據能力，本院審酌前開證據之取
    得，無違法或不當之情形，且亦無顯不可信之情況，並與認
    定本案事實具有關聯性，本院認為適當，依刑事訴訟法第15
    9 條之5 之規定，均具有證據能力。
二、訊據被告李正維矢口否認有何幫助詐欺取財之犯行，辯稱：
    上揭帳戶之存摺、提款卡及密碼係置放於其所有之機車置物
    箱內遺失，因為其很少打開機車置物箱，所以不知道是何時
    遺失云云。惟查：
（一）被害人謝佳芬、施品瑜、林宛諭、劉育瑄於前述時、地，
      受不詳詐欺集團之成年成員詐騙，致陷於錯誤，而匯款前
      揭金額至被告之上開中小企銀二林分行帳戶等情，業據證
      人即被害人謝佳芬、施品瑜、林宛諭、劉育瑄於警詢中指
      述綦詳（99年度偵字第8470號卷第12頁至13頁、第22頁至
      第24頁、第32頁至33頁，99年度偵字第11162 號卷第9 頁
      至10頁），並有被告上開中小企銀二林分行帳戶之開戶資
      料及交易明細資料1 份（99年度偵字第8470號卷第10頁、
      第45頁、第61頁，99年度偵字第11162 號卷第21頁）、證
      人即被害人謝佳芬之中華郵政網路轉帳明細及基隆愛三路
      郵局郵政儲金簿交易明細影本各1 紙（99年度偵字第8470
      號卷第14頁至15頁）、證人即被害人施品瑜提出之自動櫃
      員機交易明細表1 紙（99年度偵字第8470號卷第25頁）、
      證人即被害人林宛諭提出之自動櫃員機交易明細表1 紙（
      99年度偵字第8470號卷第35頁）、證人即被害人劉育瑄提
      出之自動櫃員機交易明細表1 紙（99年度偵字第11162 號
      卷第20頁）、奇摩拍賣網頁資料2 份（99年度偵字第8470
      號卷第28頁至30頁、99年度偵字第11162 號卷第12頁至13
      頁）、MSN 對話記錄1 份（99年度偵字第11162 號卷第15
      頁至16頁）在卷可稽，足認被告申設之上開中小企銀二林
      分行帳戶確遭詐欺集團成員作為實施詐欺取財犯罪之用。
（二）被告雖辯以上情，然被告於警詢中供稱：其不知道上開帳
      戶之存簿及金融卡放於何處云云（99年度偵字第8470號卷
      第6 頁反面）；然於偵訊中則改稱：上開帳戶的存摺、金
      融卡從97年在雷明公司上班時就都放在機車的置物箱內，
      但不知道何時不見了云云（99年度偵字第8470號卷第63頁
      至64頁），則被告前後供述顯有歧異，是否可信，不無疑
      問。然被告於本院準備程序時又翻異前詞辯稱：上開帳戶
      之存摺與金融卡，是其友人李建德向其借機車騎乘時，將
      該存摺與金融卡交給詐騙集團的云云（本院卷第17頁），
      然經本院傳喚證人李建德到庭證稱：被告與伊係從小時候
      起的玩伴，到現在感情都還不錯，而99年3 月間伊到被告
      家唱歌後，因為另位友人劉家偉把伊的機車騎回家，所以
      當時伊有向被告借機車騎到劉家偉之住處，但劉家偉住處
      離被告家不到1 公里，伊到劉家偉家通知劉家偉要歸還機
      車後，就直接返回被告家，並把機車還給被告，因為伊自
      己有機車，所以伊只向被告借過這次機車，而當時伊也沒
      有打開過被告機車之置物箱等語（本院卷第46頁反面至第
      47 頁 反面），被告除當庭表示：對證人李建德所為證言
      沒有意見等語（本院卷第47頁反面），並再更異前詞改稱
      ：上開帳戶是放在機車置物箱內遺失的云云（本院卷第49
      頁反面），則被告顯係因應偵查、審理之進行，而一再為
      前後差異甚殊之供詞，並無可採之處。另被告於本院準備
      程序中供稱：上開帳戶是在雷明公司上班領薪水時使用，
      離職後就一直放在機車置物箱內，而置物箱內也還放有一
      些發票及繳款單據云云（本院卷第16頁反面），則被告顯
      有隨手將其購物、繳款之單據置放於機車置物箱內之習慣
      ，參以被告於本院審理時自承：99年5 月至10月間其在毅
      錩機電公司上班，公司在彰化縣溪湖鎮○○路，從家裡騎
      車到公司15分鐘，每週上班6 天，有時禮拜天也要上班等
      語（本院卷第50頁），是被告既頻繁使用機車，亦有隨手
      打開機車置物箱之習慣，豈有對於放在置物箱內且事關其
      個人財產權益之金融帳戶存摺、金融卡遺失毫不知情之理
      ，足見被告於本院審理時一再供稱其很少打開機車置物箱
      ，不知道上開帳戶存摺、金融卡及密碼何時遺失云云，為
      臨訟卸責之詞，不足採信。
（三）又詐欺取財集團成員為方便收取贓款，並躲避檢警之追緝
      ，而以他人帳戶供作詐騙所得款項出入之帳戶，衡情，通
      常會先取得帳戶所有人之同意才使用，否則一旦帳戶所有
      人掛失，被害人匯入之款項即遭凍結無法提領，帳戶所有
      人反可輕易辦理補發存摺、變更密碼，將款項提領一空，
      詐欺取財集團成員自不可能冒此風險。倘前開中小企銀二
      林分行帳戶之存摺、金融卡及密碼果真如被告所辯係屬遺
      失，則詐欺取財集團成員對於取得之此來源不明帳戶，於
      無從知悉帳戶所有人是否會辦理掛失或何時會辦理掛失之
      情形下，顯無甘冒帳戶所有人向銀行辦理掛失而無法提領
      或轉出被害人所匯款項之風險之可能。且參諸被告於本院
      審理時明確供承：其沒有存錢的習慣，所以把賺的錢都領
      出來花用等語（本院卷49頁），此情形與提供帳戶予詐欺
      取財集團使用之人，唯恐帳戶餘額遭詐欺取財集團提領，
      故所提供之帳戶或為新開立帳戶、或為甚少使用且帳戶餘
      額甚低之帳戶之行徑相符，顯見前開詐欺取財集團成員已
      確信被告於其等使用上開中小企銀二林分行帳戶期間，被
      告並不會辦理掛失。從而，前開中小企銀二林分行帳戶之
      存摺、金融卡及密碼確係被告提供予前開成年之詐騙集團
      成員使用，實堪認定。
（四）另金融帳戶為個人理財之工具，申請開設金融帳戶並無任
      何四特殊之限制，一般民眾皆能自由申請開戶，並得同時
      在不同金融機構申請多數存款帳戶使用，乃眾所週知之事
      實。依一般人之社會生活經驗，倘係合法收入，本可自行
      向金融行庫開戶使用，而無向他人購買帳戶之必要。如他
      人不以自己名義申請開戶，而向他人收購金融機構帳戶使
      用，衡情，應係為免他人得知使用帳戶者之真實身分，故
      應能合理懷疑收購帳戶之人目的在於供犯罪所用。況近來
      新聞媒體，對於不肖犯罪集團常大量收購或使用他人存款
      帳戶後，再持以供作犯罪使用，藉此逃避檢警查緝之情事
      ，亦多所報導；又一般人亦均有妥為保管及防止他人任意
      使用金融帳戶存摺、金融卡、密碼之認識，縱特殊情況偶
      須交付他人使用，亦必深入瞭解用途及合理性，始予提供
      ，且該等專有物品如落入不明人士手中，而未加以闡明正
      常用途，極易被利用為與財產有關之犯罪工具，此乃依一
      般生活經驗即能體察之常識，而對於非有正當理由，竟徵
      求他人提供帳戶者，客觀上可預見其目的，係供為某筆資
      金之存入，後再行領出之用，且該筆資金之存入及提領過
      程係有意隱瞞或掩飾行為人之真實身分之用意，一般人本
      於一般認知能力均易於瞭解，並佐以前揭所述被告之年齡
      、其亦知悉詐欺取財集團有收購他人金融帳戶提款卡之舉
      等情以觀，益見被告交付上開帳戶之存摺、金融卡及密碼
      予前開成年之詐騙集團成員時，其對於上開帳戶可能被利
      用作為實行財產犯罪之工具乙事，應有所預見，且其對於
      該詐騙集團成員利用上開中小企銀二林分行帳戶向他人詐
      取財物，亦無違背其本意，被告主觀上具有幫助他人詐取
      財物之不確定故意，甚為明確。
（五）綜上所述，被告前揭所辯，顯係事後卸責之詞，均殊無可
      採。本案事證已臻明確，被告犯行堪以認定，應予依法論
      科。
三、按刑法上之幫助犯，係對於犯罪與正犯有共同之認識，而以
    幫助之意思，對於正犯資以助力，未參與實施犯罪構成要件
    之行為者而言（最高法院88年度臺上字第1270號判決意旨參
    照）。被告係基於幫助該詐騙集團成員犯詐欺罪而提供前開
    存摺、金融卡及密碼，且無任何積極證據證明其有參與實施
    詐欺取財之犯罪構成要件行為，是核被告所為，係犯刑法第
    30條第1 項、第339 條第1 項之幫助詐欺取財罪。被告以1
    個提供上開帳戶之幫助行為，提供前開帳戶之存摺、金融卡
    及密碼，使該詐欺集團內之某成員據以先後向被害人謝佳芬
    、施品瑜、林宛諭、劉育瑄詐欺取財使用，核係以一個幫助
    詐欺取財行為，觸犯4個幫助詐欺取財罪名，侵害4個法益，
    為想像競合犯，應依刑法第55條規定，從一重處斷。又被告
    係以幫助詐欺取財犯罪之意思參與犯罪，為詐欺取財之幫助
    犯，爰依刑法第30條第2項規定，依正犯之刑減輕之。爰審
    酌被告任意提供上揭銀行帳戶之存摺、金融卡及密碼幫助他
    人詐騙財物，使詐欺者得以隱匿其真實身分，減少遭查獲之
    風險，愈使其肆無忌憚，加深犯罪之猖獗，破壞社會秩序甚
    鉅，惟念及被告本身並未實際參與詐欺取財之犯行，責難性
    較小，兼衡酌本件被害人所生具體損害，及被告犯罪之動機
    、目的、手段、素行、犯後態度等一切情狀，量處如主文所
    示之刑，並諭知易科罰金之折算標準，以示懲儆。
據上論斷，應依刑事訴訟法第273 條之1 第1 項、第299 條第1
項前段，刑法第30條第1 項、第2 項、第339 條第1 項、第55條
、第41條第1 項前段，刑法施行法第1 條之1 ，判決如主文。
本案經檢察官戴連宏到庭執行職務。
中    華    民    國    100   年    3     月    29    日
                  刑事第二庭    審判長法官  石馨文
                                法      官  吳芙如
                                法      官  江彥儀
以上正本證明與原本無異。
如不服本判決應於收受判決後10日內向本院提出上訴書狀，並應
敘述具體理由；其未敘述上訴理由者，應於上訴期間屆滿後20日
內向本院補提理由書（均須按他造當事人之人數附繕本）「切勿
逕送上級法院」。
告訴人或被害人對於判決如有不服具備理由請求檢察官上訴者，
其上訴期間之計算係以檢察官收受判決正本之日期為準。
中    華    民    國   100    年    3     月    29    日
                                 書  記  官  黃明慧
附錄本案論罪科刑法條:
刑法第30條
（幫助犯及其處罰）
幫助他人實行犯罪行為者，為幫助犯。雖他人不知幫助之情者，
亦同。
幫助犯之處罰，得按正犯之刑減輕之。
刑法第339條第1項
（普通詐欺罪）
意圖為自己或第三人不法之所有，以詐術使人將本人或第三人之
物交付者，處 5 年以下有期徒刑、拘役或科或併科 1 千元以下
罰金。